---
title: "Reporte Financiero Mejorado"
author: "Brain2Gain"
date: "`r format(Sys.Date(), '%d %B %Y')`"
output:
  html_document:
    theme: cerulean      # Puedes probar otros: journal, flatly, united...
    toc: true
    toc_float: true
    code_folding: "hide" # Oculta el código por defecto para un look más limpio
---

```{r setup, include=FALSE}
# Librerías necesarias
library(readxl)
library(dplyr)
library(ggplot2)
library(kableExtra)
library(lubridate)
library(RColorBrewer)  # Para paletas de color
# library(viridis)      # Alternativa
library(highcharter)   # Para los Sankey y otros gráficos interactivos

knitr::opts_chunk$set(echo = FALSE, warning = FALSE, message = FALSE)
```

## 1. Introducción
Este reporte presenta un análisis financiero basado en la información de ventas, gastos y deudas (ventas a crédito). Se busca:

  - Identificar qué productos generan mayores ingresos.
  - Analizar la tendencia de las ventas a lo largo del tiempo.
  - Examinar el impacto de los gastos en el capital actual.
  - Incorporar la parte de deudas (columnas Debe) para visualizar los montos pendientes y/o en crédito.

## 2. Carga y Exploración de Datos

```{r cars}
# Ajusta la ruta a tu archivo real
archivo_excel <- "Brain2Gain-DataBase.xlsx"

productos <- read_excel(archivo_excel, sheet = "Suplementos")
gastos    <- read_excel(archivo_excel, sheet = "Gastos")
clientes  <- read_excel(archivo_excel, sheet = "Clientes")
ventas    <- read_excel(archivo_excel, sheet = "Transacciones")
```

##  Resúmenes Estadísticos


```{r pressure, echo=FALSE}
cat("### Resumen de Ventas:\n")
summary(ventas)

cat("\n### Resumen de Productos:\n")
summary(productos)

cat("\n### Resumen de Gastos:\n")
summary(gastos)

cat("\n### Resumen de Clientes:\n")
summary(clientes)

```

## Análisis de Ventas

En esta sección se integran los datos de ventas con la información de productos para obtener una visión global.


```{r ventas1}
ventas_detalles <- ventas %>%
  left_join(productos, by = c("ProductoID" = "SuplmementoID")) %>% 
  mutate(
    NombreProducto = if_else(
      is.na(NombreProducto), 
      "ProductoDesconocido", 
      NombreProducto
    )
  ) %>% 
  mutate(
    EstadoPago = if_else(Debe > 0, "Pendiente", "Pagado")
  )

ingresos_totales <- sum(ventas_detalles$Monto, na.rm = TRUE)

ingresos_por_producto <- ventas_detalles %>%
  group_by(NombreProducto) %>%
  summarise(
    Cantidad_Vendida = n(),
    Ingresos         = sum(Monto, na.rm = TRUE)
  ) %>%
  arrange(desc(Ingresos))

kable(ingresos_por_producto, caption = "Ingresos por Producto") %>%
  kable_styling(bootstrap_options = c("striped", "hover", "responsive"))


```


### TipoProducto -> NombreProducto (por Ingresos)

El objetivo es ilustrar cómo los ingresos (Monto) se reparten de acuerdo con el Tipo de Producto y luego cada Nombre en particular.


```{r ventas2}
sankey_data2 <- ventas_detalles %>%
  group_by(NombreProducto, EstadoPago) %>%
  summarise(Count = n(), .groups = "drop")

# sankey_data2

df_sankey2 <- sankey_data2 %>%
  mutate(
    source = as.character(NombreProducto),
    target = as.character(EstadoPago),
    weight = Count
  ) %>%
  select(source, target, weight)

# Convertimos a data.frame (por si está como tibble)
df_sankey2 <- as.data.frame(df_sankey2)

hchart(
  df_sankey2,
  "sankey",
  hcaes(from = source, to = target, weight = weight)
) %>%
  hc_title(text = "Sankey: Producto -> Estado de Pago") %>%
  hc_subtitle(text = "Ventas Pagadas vs. Pendientes por Producto") %>%
  hc_add_theme(hc_theme_google())
  
```

## Top 5 Productos por Ingresos

```{r ventas5}
top_productos <- ingresos_por_producto %>%
  slice_max(order_by = Ingresos, n = 5)

ggplot(top_productos, aes(
  x = reorder(NombreProducto, Ingresos),
  y = Ingresos,
  fill = NombreProducto
)) +
  geom_col() +
  coord_flip() +
  scale_fill_brewer(palette = "Set2") +  # Paleta de color atractiva
  labs(
    title = "Top 5 Productos por Ingresos",
    x = "Producto",
    y = "Ingresos Totales",
    fill = "Producto"
  ) +
  theme_minimal(base_size = 14) +
  theme(
    legend.position = "none",         # Ocultamos leyenda (opcional)
    plot.title = element_text(face = "bold", size = 16)
  )

```

## Tendencia de Ventas en el Tiempo

```{r brain1}
ventas_fecha <- ventas_detalles %>%
  mutate(Fecha = as.Date(Fecha)) %>%
  group_by(Fecha) %>%
  summarise(Ingresos_Diarios = sum(Monto, na.rm = TRUE), .groups = "drop")

highchart(type = "stock") %>%
  hc_title(text = "Tendencia de Ingresos Diarios (Interactivo)") %>%
  hc_add_series(
    data = ventas_fecha,
    type = "line",
    hcaes(x = Fecha, y = Ingresos_Diarios),
    name = "Ingresos"
  ) %>%
  hc_rangeSelector(enabled = TRUE) %>%
  hc_add_theme(hc_theme_sandsignika())



```

### Ventas Mensuales por TipoProducto
```{r vmtp}
ventas_mes_tipo <- ventas_detalles %>%
  mutate(
    Mes = floor_date(as.Date(Fecha), "month")
  ) %>%
  group_by(Mes, TipoProducto) %>%
  summarise(IngresosMes = sum(Monto, na.rm = TRUE), .groups = "drop")

ggplot(ventas_mes_tipo, aes(x = Mes, y = IngresosMes, fill = TipoProducto)) +
  geom_bar(stat = "identity", position = "stack") +
  labs(
    title = "Ventas Mensuales por Tipo de Producto (Stacked Bar)",
    x = "Mes",
    y = "Ingresos"
  ) +
  theme_minimal(base_size = 14)

```

### Análisis de Gastos

```{r b2g2}
total_gastos <- sum(gastos$Costo, na.rm = TRUE)

gastos_por_tipo <- gastos %>%
  group_by(TipoGasto) %>%
  summarise(Gasto_Total = sum(Costo, na.rm = TRUE)) %>%
  arrange(desc(Gasto_Total))

kable(gastos_por_tipo, caption = "Gastos Totales por Tipo") %>%
  kable_styling(bootstrap_options = c("striped", "hover", "responsive"))


```



### Distribución de Gastos

```{r ventas6}
# Gráfico de pastel
ggplot(gastos_por_tipo, aes(x = "", y = Gasto_Total, fill = TipoGasto)) +
  geom_col(width = 1, color = "white") +
  coord_polar("y", start = 0) +
  scale_fill_brewer(palette = "Set3") +
  labs(title = "Distribución de Gastos por Tipo", fill = "Tipo de Gasto") +
  theme_void(base_size = 14) +
  theme(
    plot.title = element_text(hjust = 0.5, face = "bold", size = 16)
  )

```
### Análisis de Inventario

```{r ventas7}
inventario_resumen <- productos %>%
  group_by(NombreProducto) %>%
  summarise(
    Unidades_Iniciales = sum(NoUnidadesInicial, na.rm = TRUE),
    Unidades_Actuales  = sum(NoUnidadesActual, na.rm = TRUE),
    Valor_Inventario   = sum(NoUnidadesActual * VentaEstandar, na.rm = TRUE)
  ) %>%
  arrange(desc(Valor_Inventario))

kable(inventario_resumen, caption = "Resumen de Inventario por Producto") %>%
  kable_styling(bootstrap_options = c("striped", "hover", "responsive"))
```

```{r inventario}
unidades_totales_actuales <- sum(inventario_resumen$Unidades_Actuales, na.rm = TRUE)
valor_inventario_total    <- sum(inventario_resumen$Valor_Inventario, na.rm = TRUE)

cat("**Total de Unidades Actuales:**", unidades_totales_actuales, "\n")
cat("**Valor Estimado del Inventario (precio de venta):**", valor_inventario_total, "\n")

```


```{r bubble}
library(dplyr)

inventario_tipo <- productos %>%
  group_by(TipoProducto) %>%
  summarise(TotalUnidades = sum(NoUnidadesActual, na.rm = TRUE)) %>%
  filter(TotalUnidades > 0) # Asumiendo filtras los que tienen 0

ggplot(inventario_tipo, aes(x = "", y = TotalUnidades, fill = TipoProducto)) +
  geom_bar(stat = "identity", width = 1, color = "white") +
  coord_polar("y", start = 0) +
  labs(
    title = "Dona de Inventario: Unidades Totales por Tipo",
    fill = "Tipo Producto"
  ) +
  theme_void(base_size = 14) +
  theme(
    plot.title = element_text(hjust = 0.5, face = "bold"),
    legend.position = "right"
  )


```


### Top 5 Productos con Mayor Valor de Inventario


```{r ventas 8}
top_inventario <- inventario_resumen %>%
  slice_max(order_by = Valor_Inventario, n = 5)

ggplot(top_inventario, aes(
  x = reorder(NombreProducto, Valor_Inventario),
  y = Valor_Inventario,
  fill = NombreProducto
)) +
  geom_col() +
  coord_flip() +
  scale_fill_brewer(palette = "Blues") +
  labs(
    title = "Top 5 Productos con Mayor Valor de Inventario",
    x = "Producto",
    y = "Valor Inventario (Precio de Venta)"
  ) +
  theme_minimal(base_size = 14) +
  theme(
    legend.position = "none",
    plot.title = element_text(face = "bold", size = 16)
  )


```


## Evaluación del Capital Actual

Por último, el capital actual se estima como la diferencia entre ingresos totales y gastos totales (sin descontar aún la deuda pendiente).

### Ingresos Totales y Deudas

```{r capital}
ingresos_totales <- sum(ventas_detalles$Monto, na.rm = TRUE)
deuda_total <- sum(ventas_detalles$Debe, na.rm = TRUE)

cat("**Ingresos Totales:**", ingresos_totales, "\n")
cat("**Deuda Total (Monto aún no cobrado):**", deuda_total, "\n")

ingresos_cobrados <- ingresos_totales - deuda_total
cat("**Ingresos Efectivamente Cobrados:**", ingresos_cobrados, "\n")

```

### Gastos Totales

```{r capital2}
total_gastos <- sum(gastos$Costo, na.rm = TRUE)
cat("**Total de Gastos:**", total_gastos, "\n")

```
### Valor de Inventario (No Líquido)

Por defecto, lo calculamos al precio de venta:

```{r capital3}
valor_inventario <- sum(productos$NoUnidadesActual * productos$VentaEstandar, na.rm = TRUE)
cat("**Valor Estimado del Inventario (precio de venta):**", valor_inventario, "\n")
library(ggplot2)

bubble_data <- productos %>%
  mutate(NoUnidadesActual = if_else(is.na(NoUnidadesActual), 0, NoUnidadesActual))

ggplot(bubble_data,
       aes(x = Costo,
           y = VentaEstandar,
           size = NoUnidadesActual,
           color = TipoProducto)) +
  geom_point(alpha = 0.7) +
  scale_size(range = c(2, 15)) +
  labs(title = "Distribución de Productos: Costo vs. Precio de Venta",
       x = "Costo",
       y = "Precio de Venta Estandar",
       size = "Unidades en Inventario",
       color = "Tipo de Producto") +
  theme_minimal()
  
```


### Capital Líquido y Capital Total

  - Capital Líquido: Lo que tenemos disponible ahora mismo en la cuenta/caja.
  - Capital Total Potencial: Si vendemos todo el stock al precio estándar.

```{r capitla4}
capital_liquido <- ingresos_cobrados - total_gastos
cat("**Capital Líquido (efectivo en caja):**", capital_liquido, "\n")

capital_total_potencial <- capital_liquido + valor_inventario
cat("**Capital Total Potencial (Líquido + No Líquido):**", capital_total_potencial, "\n")

```


Si capital_liquido es muy bajo o negativo, significa que gran parte de tus ingresos está aún pendiente de pago (alta deuda) o se consumió en gastos. 

El valor del inventario sirve para saber que, aunque no tengas liquidez, posees mercancía que podría convertir en efectivo en un futuro cerca.


